臺灣臺中地方法院刑事判決　　　　　　　　　　　　九十一年度訴字第一一四五號
　　公　訴　人　臺灣臺中地方法院檢察署檢察官
　　被　　　告　戊○○
右列被告因偽造文書等案件，經檢察官提起公訴（九十年度偵字第二０七二六號），
本院判決如左：
    主  文
戊○○共同行使偽造私文書，足以生損害於他人，處有期徒刑柒月，緩刑年。如附
表所示行動電話服務申請書上申請人簽名欄中所示之署押共計貳枚，均沒收。
    事  實
一、戊○○與乙○○（業經檢察官為不起訴處分確定）原係址設臺中市○○路○段七
    八號四樓臺灣人壽保險公司之同事，因戊○○曾向乙○○借款新臺幣（下同）三
    萬餘元未能返還，竟與姓名年籍不詳綽號「阿義」之成年男子（下稱「阿義」）
    共同基於行使偽造文書及意圖為自己不法之所有之犯意聯絡，於民國九十年一月
    底某日之白天上班時間內，由「阿義」趁機在上揭臺灣人壽保險公司之人事部門
    ，竊得曾在公司任職之員工丙○○與曾前往該公司求職之甲○○所留存之國民身
    分證影本各一份，旋持該身分證影本冒用如附表所示被害人丙○○、甲○○之名
    義，於如附表所示之時間、地點，偽填遠傳電信股份有限公司（下稱遠傳電信公
    司）行動電話服務申請書，並在其上偽造如附表所示之被害人署押，再持交予戊○○，由戊○○轉交予不知情之乙○○委託不知情之丁○○向遠傳電信公司申請
    辦理如附表所示之行動電話門號，使遠傳電信公司陷於錯誤，而誤認如附表所示
    之被害人本人有意申請租用如附表所示之行動電話門號，而同意該申請書所載之
    申請，均足以生損害於如附表所示之被害人及遠傳電信公司對於客戶審核之正確
    性。而戊○○在取得如附表所示之行動電話門號之用戶識別卡（即ＳＩＭ卡）後
    ，即基於意圖以使乙○○免費撥打行動電話之方式，而獲取抵償積欠乙○○債務
    之不法之利益之概括犯意，分自九十年三月十日、六月五日起，各將如附表編號
    一、編號二所示之行動電話ＳＩＭ卡交予不知情之乙○○，並佯稱會負責繳納該
    行動電話門號之通話費用，以作為抵償上揭債務之用，乙○○旋將該二張ＳＩＭ
    卡置入自己所有之行動電話機內，連續多次利用如附表編號一、編號二所示之Ｓ
    ＩＭ卡撥打行動電話與友人聯絡，而事後戊○○亦業經乙○○免除債務，且未繳
    納通話費，迄戊○○分於同年八月二十五日、十月三日向乙○○取回該二張ＳＩ
    Ｍ卡止，合計戊○○因債務免除而各取得相當於一萬五千元及二萬二千零七十九
    元之財產上不法利益。嗣因如附表所示之行動電話積欠通訊費用未繳納，始為警
    循線查悉上情。
二、案經臺中縣警察局移送臺灣臺中地方法院檢察署檢察官偵查起訴。
    理  由
一、右揭事實，業據被告戊○○於本院審理時坦承不諱，並經被害人丙○○、甲○○
    分於警詢、本院審理時指訴綦詳，且證人乙○○、丁○○於本院調查時亦證述屬
    實，並有如附表所示之遠傳電信公司行動電話服務申請書二份及如附表所示被害
    人之身分證影本及被盜撥電話之明細、日期時間排序表二份在卷足稽，足認被告
    之自白與事實相符。本件事證明確，被告之犯行，洵堪認定。
二、被告戊○○與「阿義」共同持如附表所示被害人丙○○、甲○○之國民身分證影
    本冒用如附表所示被害人丙○○、甲○○之名義，於如附表所示之時間、地點，
    偽填遠傳電信公司行動電話服務申請書，並在其上偽造如附表所示之被害人署押
    ，再由戊○○轉交予不知情之乙○○委託不知情之丁○○向遠傳電信公司申請辦
    理如附表所示之行動電話門號，使遠傳電信公司陷於錯誤，而誤認如附表所示之
    被害人本人有意申請租用如附表所示之行動電話門號，而同意該申請書所載之申
    請，自均足以生損害於如附表所示之被害人及遠傳電信公司對於客戶審核之正確
    性。核被告戊○○所為，係犯刑法第三百二十條第一項之竊盜罪、刑法第二百十
    六條、第二百十條之行使偽造私文書罪及刑法第三百三十九條第二項之詐欺得利
    罪。被告戊○○偽造如附表所示之被害人署押後，用以偽造私文書，其偽造署押
    之行為係偽造私文書之部分行為，應不另論罪；而被告偽造私文書後進而行使，
    偽造之低度行為應為行使之高度行為所吸收，亦不另論罪。又被告與「阿義」彼
    此間就上揭行使偽造私文書罪、竊盜罪及詐欺得利罪三罪間，有犯意聯絡及行為
    分擔，應論以共同正犯。另被告所犯行使偽造私文書罪係被告利用不知情之乙○○、丁○○為之，而被告前揭詐欺得利罪則係被告利用不知情之乙○○為之，均
    係間接正犯。而被告先後偽造如附表所示被害人丙○○、甲○○二人署押進而偽
    造私文書後加以行使之行為，係基於同一行使偽造私文書犯意下之接續行為，侵
    害丙○○、甲○○二人之法益，係一行為觸犯數罪名，為想像競合犯，應從一重
    論處行使偽造私文書罪。另被告先後多次詐欺得利犯行，時間緊接，觸犯構成要
    件相同之罪名，顯係基於概括犯意反覆為之，應依連續犯規定論以一罪，並加重
    其刑。被告所犯行使偽造私文書罪、竊盜罪及詐欺得利罪三罪之間，有方法結果
    之牽連關係，依刑法第五十五條之規定，應從較重之行使偽造私文書罪處斷。再
    者，公訴人雖未引用上揭竊盜罪法條，惟於事實欄已明確記載被告與「阿義」竊
    盜之事實，此部分既經起訴，本院自應加以裁判，附此敘明。爰審酌被告並無前
    科，素行良好，有臺灣臺中地方法院檢察署刑案資料查註紀錄表可按，並審酌被
    告犯罪之動機、目的、手段，詐欺得利之金額為三萬七千零七十九元，所生之危
    害非鉅及犯後坦承犯行、態度良好等一切情狀，量處如主文所示之刑，以資懲儆
    。又被告前未曾受有期徒刑以上刑之宣告，此有上揭刑案資料查註紀錄表及臺灣
    高等法院被告全國前案紀錄表各一份附卷可按，因一時貪慾致罹刑章，且被告對
    於犯行深具悔意，經此偵、審教訓，當知警惕戒慎而無再犯之虞，本院綜核各情
    ，認其所受上開刑之宣告，以暫不執行為適當，爰併予宣告緩刑三年，以啟自新
    。末查，如附表所示之遠傳電信公司行動電話服務申請書上申請人簽名欄中偽造
    之丙○○、甲○○之署押各一枚，雖未扣案，惟不能證明其已滅失，不論屬於犯
    人與否，應依刑法第二百十九條規定宣告沒收之；至被告在該申請書上申請人姓
    名欄中書寫丙○○、甲○○之姓名，與在該申請書申請人簽名欄中之簽名，性質
    不同，因前者在於識別當事人為何人，後者在於表示委託人簽名之意思」（最高
    法院八十八年度台上字第三九三六號判決參照），是被告雖在該申請書上申請人
    姓名欄中書寫丙○○、甲○○之姓名，然因該簽名僅在識別當事人為何人，尚難
    稱之為署押，自無庸予以沒收，併此敘明。
據上論斷，應依刑事訴訟法第二百九十九條第一項前段，刑法第二十八條、第五十六
條、第二百十六條、第二百十條、第三百二十條第一項、第三百三十九條第二項、第
一項、第五十五條、第七十四條第一款、第二百十九條，罰金罰鍰提高標準條例第一
條前段，判決如主文。
中       華      民     國     九十一     年      九      月     三     日
                               臺灣臺中地方法院刑事第四庭
                                  法  官  王  世  華
右正本證明與原本無異。
如不服本判決，應於判決送達後十日內向本院提出上訴狀，上訴於臺灣高等法院臺中
分院( 須附繕本 )。
                                  書記官
中       華      民     國     九十一     年      九      月     四     日
附錄本案論罪科刑法條全文：
刑法第二百十條：
偽造、變造私文書，足以生損害於公眾或他人者，處五年以下有期徒刑。
第二百十二條：
刑法第二百十六條：
行使第二百十條至第二百十五條之文書者，依偽造、變造文書或登載不實事項或使登
載不實事項之規定處斷。
刑法第三百三十九條第一項、第二項：
意圖為自己或第三人不法之所有，以詐術使人將本人或第三人之物交付者，處五年以
下有期徒刑、拘役或科或併科一千元以下罰金。
以前項方法得財產上不法之利益或使第三人得之者，亦同。
第三百二十條第一項
附表
┌─┬───┬─────┬─────┬────────────┬────┐
│編│被害人│申請時間  │申請地點  │電話門號                │申請方式│
│號│      │          │          │                        │        │
│ │      │          │          │                        │        │
├─┼───┼─────┼─────┼────────────┼────┤
│一│丙○○│九十年二月│臺中縣豐原│0000000000，取得該電話之│於行動電│
│  │      │一日      │市○○街一│ＳＩＭ卡一張。          │話服務申│
│  │      │          │四八號    │                        │請書之申│
│  │      │          │          │                        │請人簽名│
│  │      │          │          │                        │欄上偽造│
│  │      │          │          │                        │「丙○○│
│  │      │          │          │                        │」之署名│
│  │      │          │          │                        │一枚。  │
├─┼───┼─────┼─────┼────────────┼────┤
│二│甲○○│同右      │同右      │0000000000，並取得ＳＩＭ│於行動電│
│  │      │          │          │卡一張。                │話服務申│
│  │      │          │          │                       │請書之申│
│  │      │          │          │                        │請人簽名│
│  │      │          │          │                        │欄上偽造│
│  │      │          │          │                        │「甲○○│
│  │      │          │          │                        │」之署名│
│  │      │          │          │                        │一枚。  │
└─┴───┴─────┴─────┴────────────┴────┘
